【裁判字號】    89,重訴,1664
【裁判日期】    900309
【裁判案由】    損害賠償
【裁判全文】
臺灣臺北地方法院民事判決  八十九年度重訴字第一六六四號
    原      告  弘音企業股份有限公司
                              .
    法定代理人  甲○○        .
    訴訟代理人  丁○○        .
    被      告  中亞傳播股份有限公司  設台北市○○○路○段三三三號八樓
    法定代理人  乙○○                住台北縣永和市○○街四三巷十二號二樓
    被      告  丙○○                住台北市○○路○段一０三巷五四號四樓
右當事人間損害賠償事件，本院判決如左：
    主    文
被告應連帶給付原告新台幣壹仟萬元及自民國八十八年二月十日起至清償日止按年息
百分之五計算之利息。
訴訟費用由被告連帶負擔。
本判決第一項於原告以新台幣佰拾肆萬元供擔保後，得假執行。
    事    實
甲、原告方面：
壹、聲明：如主文第一項所示，及為以供擔保為條件之假執行宣告。
貳、陳述：
一、緣被告丙○○係被告中亞傳播股份有限公司（下稱中亞公司）之實際負責人，明
    知中亞公司與協和國際多媒體股份有限公司（下稱協和公司）間僅簽立一份「Ｄ
    ＶＤ光碟經銷合約書」，竟基於意圖為自己不法所有及行使偽造私文書之犯意，
    擅自於民國八十八年一月十五日，在被告中亞公司內偽造協和公司所擁有之版權
    影片「ＤＲＥＡＭ  ＷＯＲＫＳ」製成之ＤＶＤ光碟，將授權與中亞公司經銷之
    「夢工廠ＶＣＤ經銷合約書」﹔並於同年二月九日，在原告公司內，向原告公司
    負責人提示上開偽造「夢工廠ＶＣＤ經銷合約書」，並佯稱：「中亞公司已與協
    和公司簽訂經銷協和公司版權影片之夢工廠等十五部影片之授權經銷合約書」等
    語，使原告公司負責人誤信為真，而與被告中亞公司簽定合作經銷上開協和公司
    夢工廠版權影片之「合約書」，並陷於錯誤而交付新台幣（下同）一千萬元作為
    合約款。嗣經原告向協和公司求證，始知受騙。而被告丙○○之上揭犯行，經台
    灣台北地方法院檢察署以八十八年度偵字第一八五九八號提起公訴，業由台灣高
    等法院以八十九年度上訴字第三０二四號判決有罪在案。
二、按因故意或過失，不法侵害他人之權利者，負損害賠償責任。故意以背於善良風
    俗之方法，加損害於他人者亦同﹔又法人對於其董事或其他有代表權之人因執行
    職務所加於他人之損害，與該行為人連帶負賠償之責任。民法第一百八十四條第
    一項及第二十八條分別定有明文。經查本案被告中亞公司實際負責人即被告丙○
    ○，因執行職務而施用詐術，並以偽造合約書向原告詐騙一千萬元合約款之事實
    ，業經台灣高等法院以八十九年度上訴字第三０二四號判決有罪確定在案，是原
    告自得依上開規定請求被告連帶賠償。
參、證據：提出台灣高等法院以八十九年度上訴字第三０二四號刑事判決為證。
乙、被告方面：被告丙○○未於言詞辯論期日到場，亦未提出準備書狀作何聲明或陳
    述。被告中亞公司則到庭聲明陳述如下：
壹、聲明：駁回原告之訴。
貳、陳述：
一、本件為被告丙○○個人所為，與被告中亞公司無關。被告丙○○未經被告丙○○
    登記負責人乙○○同意，擅自以乙○○印章及被告中亞公司章與原告締約，並收
    受金額。
二、被告丙○○絕不會偽造文書詐欺原告。請被告丙○○提出文書與協合公司印章比
    對鑑定。
三、被告中亞公司自八十八年七月起即未申請發票，並積欠營業稅、健保費，現均由
    乙○○按月攤還。
丙、本院依職權調取台灣高等法院以八十九年度上訴字第三０二四號刑事卷（含偵查
    及原審卷）。
    理    由
一、程序方面：按言詞辯論期日當事人之一造不到場者，得依到場當事人之聲請，由
    其一造辯論而為判決，民事訴訟法第三百八十五條第一項前段定有明文。查本件
    被告丙○○經合法通知，未於言詞辯論期日到場，核無民事訴訟法第三百八十六
    條所列各款情形，爰依原告之聲請，由其一造辯論而為判決。
二、按因故意或過失，不法侵害他人之權利者，負損害賠償責任。故意以背於善良風
    俗之方法，加損害於他人者亦同﹔又法人對於其董事或其他有代表權之人因執行
    職務所加於他人之損害，與該行為人連帶負賠償之責任。民法第一百八十四條第
    一項及第二十八條分別定有明文。查：原告主張之事實，業據被告丙○○於被訴
    偽造文書等案件審理中坦承。被告丙○○自承：「契約是我們擬的，證物一的契
    約是我擬的。協和大小章部分，是助理用影印方式剪貼上去，續文靖並不知情，
    公司叫她作什麼她就作什麼。）（詳本院刑事庭八十八年訴字第一八四五號卷八
    十九年七月十二日筆錄）、「（問這份合約書是如何做出來的？）答：（被告丙
    ○○）是我的助理打字打出來的，由空白打出來的，印章是我的助理由協和公司
    以往的資料中用出來的，不是我們去刻的；之前我們有與協和的合約，是我叫助
    理要作成這一份合約來取信對方，是我告訴他重點的，合約上面要有印文等資料
    ，要做壹份假合約來取信對方，我在日本簽了壹份合約，因為錢沒有拿到，所以
    才會這樣的，我有收到壹仟萬元。」（詳台灣高等法院八十九年上訴字第三○二
    四號卷第三十八頁）。核與原告弘音公司代表人甲○○於刑事庭指訴情節相符，
    並經證人張永春於偵查中及證人徐祖迪、乙○○、呂木村分別於刑事審判程序訊
    問時證述屬實。且有證人張永春所提出之中亞公司與協和公司簽訂之「經銷合約
    書」與刑案告訴人所提之偽造「夢工廠ＶＣＤ經銷合約書」、中亞公司與弘音公
    司簽訂之「合約書」、支票簽收證明單及存證信函等影本各一件可稽。堪信原告
    主張為真實。被告中亞公司辯稱被告丙○○絕不會偽造文書詐欺原告乙節，顯無
    可取。被告中亞公司請求鑑定文書上印文真正，亦無必要。又被告丙○○於刑事
    審理中已自承係有權代表被告中亞公司與原告簽約之人，被告中亞公司登記負責
    人乙○○於本院審理中亦稱被告丙○○在被告中亞公司內之頭銜為董事長，負責
    立體商品業務等語，則被告丙○○顯係被告中亞公司有代表權之人，因執行職務
    而加害於原告，揆諸首揭意旨，原告依侵權行為法律關係請求被告連帶賠償一千
    萬元，及自侵權行為成立後之八十八年二月十日起至清償日止，按年息百分之五
    計算之遲延利息，為有理由，應予准許。
三、原告陳明願供擔保，聲請宣告假執行，核無不合，爰酌定相當擔保金額准許之。
四、結論：原告之訴為有理由，依民事訴訟法第三百八十五條第一項前段、第八十五
    條第二項，第三百九十條第二項判決如主文。
中      華      民      國    九十      年      三      月     九     日
                                 民事第五庭法      官  賴泱樺
右為正本係照原本作成
如對本判決上訴，須於判決送達後廿日內向本院提出上訴狀
中      華      民      國    九十      年      三      月     十二     日
                                           法院書記官  孫捷音


司法院資訊處製作；財團法人民間司法改革基金會備份。
